臺灣板橋地方法院刑事判決　　　　　　　96年度訴字第2145號
公　訴　人　臺灣板橋地方法院檢察署檢察官
被　　　告　甲○○
上列被告因違反毒品危害防制條例案件，經檢察官提起公訴（96
年度毒偵字第2343號），本院判決如下：
    主  文
本件公訴不受理。
    理  由
一、公訴意旨略以：被告甲○○前因施用毒品案件，經臺灣士林
    地方法院送觀察勒戒後，因無繼續施用傾向，業經臺灣士林
    地方法院檢察署檢察官於民國90年5月25日以90年度毒偵字
    第842號為不起訴處分確定，又因施用毒品案件，經臺灣高
    雄地方法院於91年9月30日以91年度訴字第2470號判處有期
    徒刑1年2月及強制戒治確定，於92年1月29日強制戒治執行
    完畢，於強制戒治執行完畢釋放後5年內，基於施用第一級
    毒品海洛因之犯意，於96年3月15日中午12時許，在臺北縣
    新店市○○路西岸停車場內，施用第一級毒品海洛因，嗣警
    於96年3月15日下午5時25分許，在臺北縣新店市○○路西岸
    停車場內查獲，並扣得吸食器1組、分裝杓2支、吸管1支、
    玻璃球2只、海洛因2包、注射針筒5支。因認被告係犯毒品
    危害防制條例案第10條第1項施用第一級毒品海洛因罪嫌。
二、按已經提起公訴或自訴之案件，在同一法院重行起訴者，應
    諭知不受理之判決，並得不經言詞辯論為之，刑事訴訟法第
    303 條第2 款及第307 條分別定有明文。又按訴訟上所謂一
    事不再理之原則，關於實質上一罪或裁判上一罪，亦均有其
    適用，最高法院60年台非字第77號判例可資參酌。
三、經查：
（一）公訴意旨所指犯罪事實，業據被告於警詢及檢察官偵訊時
      坦承不諱，並有台灣檢驗科技股份有限公司96年4月3日
      CH/2007/30948號濫用藥物尿液檢驗報告在卷足稽，堪認
      其自白與事實相符。足認被告甲○○於96年3月15日有施
      用第一級毒品之事實，係犯毒品危害防制條例第10條第1
      項之施用第一級毒品罪。
（二）惟被告於前開強制戒治執行完畢後5年內即自95年4、5月
      間起至96年2月14日止，基於施用第一級毒品、第二級毒
      品之概括犯意，以每日施用3至4次之頻率，在其臺北縣三
      芝鄉○○街48之2號5樓住處，使用針筒注射之方式，多次
      施用第1級毒品海洛因；以每1、2週施用1次之頻率，在上
      址住處，以將安非他命置入玻璃球內燒烤吸食其所生煙霧
      之方式，多次施用第2級毒品安非他命。嗣先後於96年1
      月8日上午9時許，因竊盜案件在臺北縣石門鄉老梅村工地
      海邊處為警查獲，及於同年2月14日下午2時40分許，在臺
      北市○○區○○路4段110號前為警查獲，並當場扣得第1
      級毒品海洛因2包（總毛重0.55公克、總淨重0.35公克）
      ，涉犯毒品危害防制條例第10條第1項施用第一級毒品海
      洛因、同條例第2項施用第二級毒品安非他命罪嫌，於查
      獲同日經臺灣士林地方法院檢察署檢察官訊問後以新臺幣
      2 萬元交保，嗣經該檢察署檢察官於96年4月18日以96年
      度毒偵字第480號、第671號提起公訴，嗣於96年5月1日繫
      屬於臺灣士林地方法院，由該法院以96年度訴字第407號
      案件審理中，尚未判決，此有臺灣士林地方法院檢察署訊
      問筆錄影本、起訴書、臺灣高等法院被告前案紀錄表各1
      份在卷可憑。
（三）按刑事法若干犯罪行為態樣，本質上原具有反覆、延續實
      行之特徵，立法時既予特別歸類，定為犯罪構成要件之行
      為要素，則行為人基於概括之犯意，在密切接近之一定時
      、地持續實行之複次行為，倘依社會通念，於客觀上認為
      符合一個反覆、延續性之行為觀念者，於刑法評價上，即
      應僅成立一罪。學理上所稱「集合犯」之職業性、營業性
      或收集性等具有重複特質之犯罪均屬之，例如經營、從事
      業務、收集、販賣、製造、散布等行為概念者是（最高法
      院95年度臺上字第1079號判決要旨參照）。亦即立法者針
      對特定刑罰規範之構成要件，已預設其本身係持續實行之
      複次行為，具備反覆、延續之行為特徵，故將之總括或擬
      制成一個構成要件之「集合犯」行為，因刑法評價上為構
      成要件之行為單數，應僅成立一罪。又施用毒品行為，大
      多具有成癮性，故毒品危害防制條例之施用第一級或第二
      級毒品罪，依該條例之立法意旨，原即預定其有反覆施用
      第一級或第二級毒品之性質，固得認屬學理上所稱「集合
      犯」而為包括之一罪。然對依集合犯而論以包括一罪之判
      斷，仍不能無限擴張，其一罪範圍之認定，必須與上揭連
      續犯刪除之立法旨趣相契合，苟行為人主觀上，非出於一
      個決意，客觀上各行為間，又無密切接近關係，依一般社
      會通念，認不應評價為一罪方合於刑罰公平原則時，自不
      能悉數率皆論以一罪（最高法院96年度台上字第2083號判
      決要旨參照）。是本院基於前述施用毒品構成要件之反覆
      實行特徵，並考量連續犯規定業經刪除之法律實然面暨修
      正刪除之立法旨趣，認為行為人如基於反覆實行之犯意，
      在密切接近之一定時、地，持續實行單次或複次之施用毒
      品行為，應僅成立集合犯一罪。
（四）承上所述，本件被告甲○○自92年1月29日強制戒治執行
      完畢處分後，先於95年4、5月間起至96年2月14日止施用
      第一級、第二級毒品，復於同年3月15日施用第一級毒品
      （即本件犯行），並先後為警查獲，其施用第一級毒品時
      間，實甚為密接。復參以被告於96年6月11日臺灣士林地
      方法院96年度訴字第407號準備程序期日亦供稱其自該案
      交保回去（即96年2月14日）就有再繼續施用等語，有該
      院準備程序筆錄影本在卷足稽。足徵被告係基於反覆施用
      毒品之包括犯意，於自95年4、5月起至96年3月15日止之
      時期，反覆而持續施用第一級毒品，揆諸前揭說明，自應
      論以集合犯之包括一罪。
（五）本件公訴人所指被告於96年3月15日12時許，施用第一級
      毒品之犯行，與臺灣士林地方法院96年度訴字第407號案
      件顯係屬科刑上之同一案件，查該案係於96年5月1日繫屬
      於臺灣士林地方法院，本案係於96年6月20日方始繫屬本
      院，為繫屬在後之法院，又未由共同之直接上級法院裁定
      由繫屬在後之本院審判，本院自不得為實體上之裁判。揆
      諸上述說明，本件應不經言詞辯論，逕為不受理判決之諭
      知。
據上論斷，應依刑事訴訟法第303 條第7 款、第307 條，判決如
主文。
中　　華　　民　　國　　96　　年　　7 　　月　　25　　日
                  刑事第十一庭審判長法　官  侯志融
                  　　　　　　　　　法　官　楊博欽
                  　　　　　　　　　法　官　張宏節
此正本與原本無異。
如不服本判決應於送達後十日內向本院提出上訴狀。
                                    書記官  李崇文
中　　華　　民　　國　　96　　年　　7 　　月　　26　　日
